臺灣新竹地方法院民事簡易判決
110年度竹北簡字第30號
原      告  邱富美  
訴訟代理人  王翎華
            王錦建
            龍其祥律師    
被      告  聶啟智  

上列當事人間遷讓房屋等事件，本院於民國110年3月23日言詞辯
論終結，判決如下：    
    主      文
原告之訴駁回。
訴訟費用由原告負擔。
    事實及理由
一、原告主張：
（一）兩造於民國109年3月1日就坐落在新竹縣○○市○○○路000號
      房屋（下稱系爭房屋），簽訂房屋租賃契約書（下稱系爭
      租約），約定租賃期間自109年3月1日起至111年3月1日止
      為期3年，每月租金為新臺幣（下同）35,000元，租金應
      於每月10日前繳納，及營業行為所生稅費等均由被告繳納
      。詎被告遷入系爭房屋後，屢屢拖欠租金，4月份房租遲
      至5月19日始支付、5月份房租遲至7月1日始支付，且自10
      9年6月份起即未依約繳納租金，經原告於109年8月13日以
      新竹三姓橋郵局52號存證信函及通訊軟體LINE催告被告繳
      納租金並限被告於收受後5日內繳納，逾期未繳系爭租約
      即終止等語，復又將存證信函張貼在系爭房屋門口，嗣被
      告雖匯入繳納1個月租金及水電費，仍不影響系爭租約終
      止之效力，再以起訴狀及110年3月23日開庭時為終止系爭
      租約，被告即應依約返還系爭房屋。
（二）為此，爰依兩造間租賃契約及民法第179條、第455條前段
      ，請求被告騰空返還系爭房屋予原告，並給付積欠7月、8
      月份租金70,000元，及自109年9月1日起至騰空返還系爭
      房屋之日止每月給付原告35,000元。並聲明：
　１、被告應將系爭房屋騰空返還予原告。
　２、被告應給付原告70,000元，及自109年9月1日起至騰空返還
      房屋之日止，按月給付原告35,000元。
　３、願供擔保，請准宣告假執行。
二、被告則以：
　　被告已於109年5月11日、7月1日、8月20日已支付3期租金，
    水、電、瓦斯等費用亦已請原告統計後匯款，而系爭租約租
    賃期間為3年，被告已投入大量心力購買營業所需用具，現
    要求被告遷讓系爭房屋，將造成被告過多經濟上損失，況被
    告未曾收受原告提出之存證信函，原告催告被告繳納租金之
    意思表示暨未到達於被告，其終止系爭租約並不合法等語，
    資為抗辯。並聲明：原告之訴駁回。　
三、得心證之理由：
（一）原告主張被告前向原告承租系爭房屋，租賃期間為109年3
      月1日起至111年3月1日止為期3年，每月租金為35,000元
      ，應於每月10日前繳納，水、電、瓦斯費用及相關營業費
      用亦應由被告負擔，被告已給付押租金70,000元，而被告
      自109年7月份租金起即未依約繳納租金，迄今仍未遷離等
      情，業據原告提出房屋租賃契約書、存證信函、LINE對話
      紀錄、照片等為證（本院卷第19至35頁），上情且為被告
      所不爭執，堪以為真。又原告請求被告遷讓系爭房屋，並
      給付原告自109年7月起至遷讓系爭房屋之日止之租金及相
      當於不當得利租金，則經被告辯以原告催告其給付租金並
      不合法，亦不得終止系爭租約，況其已耗費相當大心力在
      系爭房屋，原告自不得請求返還系爭房屋等語，細譯兩造
      攻防內容可知，本件爭點厥為：㈠系爭租約有無終止？如
      有，原告請求被告騰空返還系爭房屋，有無理由？㈡原告
      得請求被告給付70,000元，及自109年9月1日起至騰空返
      還系爭房屋之日止，按月給付原告35,000元，有無理由？
（二）按承租人應依約定日期，支付租金；承租人租金支付有遲
      延者，出租人得定相當期限，催告承租人支付租金，如承
      租人於期限內不為支付，出租人得終止契約；租賃物為房
      屋者，遲付租金之總額，非達二個月之租額，不得依前項
      之規定，終止契約；承租人於租賃關係終止後，應返還租
      賃物；出租人非因承租人積欠租金額，除擔保金抵償外，
      達二個月以上時，不得收回房屋，民法第439條前段、第4
      40條第1項、第455條前段、土地法第100條第3款分別定有
      明文。又依土地法第100條第3款規定，出租人積欠租金額
      抵償擔保金外達2 個月以上時，出租人得收回房屋。至土
      地法第100條第3款關於擔保抵償租金之規定，然在有期限
      之租賃實具有同一之法律理由，自應類推適用（最高法院
      44年台上字第516號判例意旨參照）。又土地法為民法之
      特別法，則就積欠租金額是否已達2個月以上之認定，自
      應以經扣抵擔保金後所積欠之租金額為要件，而不適用民
      法第440條第2項僅以積欠租金達2個月即得終止之規定，
      其理自明。惟該條款所謂因承租人積欠租金之事由收回房
      屋，應仍依民法第440條第1 項規定，對於支付租金遲延
      之承租人，定相當期限催告其支付，承租人於其期限內不
      為支付者，始得終止租賃契約。經查：
　１、原告固分別於109年8月13日將新竹三姓橋郵局存證信函、
      於109年8月14日以通訊軟體LINE，復將該存證信函內容張
      貼在系爭房屋門楣，以催告被告於5日內繳納租金，逾期
      即終止系爭租約，而被告已於109年8月14日收受該LINE催
      告通知等情，雖據其提出存證信函、LINE對話紀錄、照片
      、明細表為證（本院卷第31至37頁、本院卷第99頁），上
      情固為被告所不爭執（本院卷第68至69頁），然揆諸前揭
      意旨可知，倘承租人有給付押租金，須先以押租金抵償後
      仍遲付租金達2個月之租額，出租人始得終止租約。惟查
      ，被告於原告催告時雖已積欠原告109年6月至8月份租金1
      05,000元，並積欠原告水電及瓦斯費用2,341元，共107,3
      41元，嗣原告於109年8月14日以通訊軟體LINE向被告定期
      催告，並表示逾期未繳即終止系爭租約之意思表示時，因
      被告積欠數額，經抵充押租金70,000元，僅為37,341元，
      尚未達2個月租金數額70,000元，自不生合法終止系爭租
      約之效力，則原告主張系爭租約已於109年8月19日終止等
      情，即屬無據。
　２、被告雖已補繳109年6月份租金35,000元，然原告於110年3
      月23日本院當庭為終止系爭租約之意思表示時，被告已積
      欠自原告自109年7月至110年2月份間8個月租金280,000元
      、水電及瓦斯費用2,341元，經抵充押租金70,000元後，
      已積欠原告212,341元【計算式：8×35,000元＋2,341元－70
      ,000元＝212,341元】，顯逾2個月租金70,000元之數額，
      則被告已陷於給付遲延，原告雖於本院110年3月23日審理
      時以言詞表示終止系爭租約，然卻未依民法第440條第1 
      項規定，對被告定相當期限催告其支付，是原告終止系爭
      租約，即屬無據。系爭租約既未經原告合法終止，則原告
      請求被告騰空返還系爭房屋，為無理由，不應准許。從而
      ，原告請求被告應給付原告70,000元，及自109年9月1日
      起至騰空返還房屋之日止，按月給付原告35,000元，亦屬
      無據，應予駁回。　　　
四、綜上所述，原告依兩造間租賃契約及不當得利法律關係，請
    求被告遷讓返還系爭房屋，及請求被告應給付原告70,000元
    ，及自109年9月1日起至騰空返還房屋之日止，按月給付原
    告35,000元，為無理由，應予駁回；至原告假執行之聲請，
    則因訴之駁回而失所依據，不予准許。
五、本件判決之基礎已臻明確，兩造其餘攻擊防禦方法及主張舉
    證，於判決結果不生影響，無一一審究之必要，附此敘明。
六、據上論結，原告之訴為一部有理由、一部無理由，依民事訴
    訟法第79條、第389條，判決如主文。
中　　華　　民　　國　　110 　年　　4 　　月　　6 　　日
　　　　　　　　　民事第一庭　法　官　王碧瑩
以上正本係照原本作成。　　　　　　　　　
如對本判決上訴，須於判決送達後20日內向本院提出上訴狀。如
委任律師提起上訴者，應一併繳納上訴審裁判費。
中　　華　　民　　國　　110 　年　　4 　　月　　7 　　日
                              書記官  嚴翠意